【裁判字號】    99,司財管,28
【裁判日期】    991004
【裁判案由】    指定遺產管理人
【裁判全文】
臺灣板橋地方法院民事裁定            99年度司財管字第28號
聲  請  人  乙○○
上列聲請人聲請對被繼承人甲○○選任遺產管理人事件，本院裁
定如下：
    主      文
選任賴佩苓（女、民國○○○年○月○○日生、身分證統一編號
：Ｚ000000000號、住臺北縣三重市○○○路八十四號
三樓）為被繼承人甲○○（女、民國六年二月一日生、身分證統
一編號：Ｚ000000000號、生前最後住所為臺北縣三重
市○○街三十一號）之遺產管理人。
程序費用由被繼承人甲○○之遺產負擔。
    理  由
一、按繼承開始時，繼承人之有無不明，而無親屬會議或親屬會
    議未於一個月內選定遺產管理人者，利害關係人或檢察官得
    聲請法院選任遺產管理人，並由法院依公示催告程序，定六
    個月以上之期限，公告繼承人，命其於期限內承認繼承；又
    被繼承人之所有繼承人均拋棄其繼承權者，亦準用關於無人
    承認繼承之規定，民法第1177條、第1178條第2 項、第1176
    條第6 項定有明文。
二、本件聲請意旨略以：被繼承人甲○○所有臺北縣三重市○○
    ○段菜寮小段0000-0000 地號之土地，及聲請人所有臺北縣
    三重市○○○段菜寮小段0000-0000 、0000-0000 地號之土
    地、三重市○○○段菜寮小段00000-000 、00000-000 、00
    000-000 、00000-000 、00000-000 、00000-000 、00000-
    000 、00000-000 建號之建物，於民國86年12月26日共同向
    大眾銀行抵押借貸新臺幣七百七十萬元，惟被繼承人於86年
    12月27日死亡，至今貸款本金、利息由聲請人繳納，因被繼
    承人係聲請人之繼母，聲請人父親即被繼承人配偶早已死亡
    ，且被繼承人無子女，故無人繼承，致聲請人對上開遺產無
    法行使權利，為確保聲請人之權利，請求依法指定被繼承人
    之遺產管理人等語。
三、本件聲請人主張被繼承人甲○○與其為連帶債務人，已於86
    年12月27日死亡，其所有繼承人均已死亡，業據其提出戶籍
    謄本、除戶戶籍謄本、房貸借款餘額證明影本、土地登記第
    二類謄本、建物登記第二類謄本、繼承系統表等件為證，並
    經聲請人到院陳述綦詳，此有本院99年9 月17日非訟事件筆
    錄在卷可稽，是認該聲請人之主張堪信為真實。
四、從而，聲請人以利害關係人身分聲請指定被繼承人甲○○之
    遺產管理人，核與首揭規定尚無不合。又聲請人所聲請選任
    為被繼承人甲○○遺產管理人之賴佩苓已同意擔任被繼承人
    甲○○之遺產管理人，並提出同意書1 件附卷足參。經核賴
    佩苓乃職司地政士，有臺北縣地政士公會會員證影本為證，
    其對於遺產管理事件應有瞭解，並就遺產管理人職務之遂行
    ，有所助益，且身為地政士，應會秉公辦理，要不致有利害
    偏頗之虞，為保障聲請人之利益及期程序之公正、公信起見
    ，本院認以選任賴佩苓地政士為被繼承人甲○○之遺產管理
    人為適當。
五、至被繼承人甲○○之繼承人既均死亡，其遺產適用關於無人
    承認繼承之規定，依民法第1185條規定，於清償債權並交付
    遺贈物後，如有賸餘，應歸屬國庫，附此敘明。
六、依非訟事件法第157 條，裁定如主文。
七、如對本裁定抗告須於裁定送達後10日內向本院提出抗告狀，
    並繳納抗告費新臺幣1,000 元。
中    華    民    國    99    年    10    月    4     日
                  家事法庭      司法事務官  翟天翔

司法院資訊處製作；財團法人民間司法改革基金會備份。
